臺灣高等法院刑事判決　　　　　　　　　　　　　九十三年度上訴字第二一一八號
　　上　訴　人　臺灣板橋地方法院檢察署檢察官
　　被　　　告　甲○○
右上訴人因被告違反毒品危害防制條例案件，不服臺灣板橋地方法院九十三年度訴字
第八七七號，中華民國九十三年六月十四日第一審判決（起訴案號：臺灣板橋地方法
院檢察署九十三年度核退毒偵字第二八九號），提起上訴，暨移送併辦（同檢察署：
九十三年度毒偵字第二九五一號），本院判決如左：
    主  文
原判決撤銷。
甲○○連續施用第一級毒品，處有期徒刑拾月，第一級毒品海洛因貳包（壹包淨重零
點零肆公克，另壹包淨重零點貳公克）均沒收銷燬之。
    事  實
一、甲○○曾因施用毒品案件，經臺灣板橋地方法院以九十二年度毒聲字第一○七二
    號裁定令入勒戒處所觀察、勒戒後，認無繼續施用毒品之傾向，業經臺灣板橋地
    方法院檢察署檢察官於民國（下同）九十二年四月三十日以九十二年度毒偵字第
    一二○一號為不起訴處分確定在案。詎仍無法戒除毒癮，復於前開觀察勒戒執行
    完畢釋放後五年內，明知海洛因業經公告列為毒品危害防制條例第二條之第一級
    毒品，不得非法持有、施用，竟基於施用第一級毒品海洛因之概括犯意，於九十
    三年三月一日十四時十五分許為警採尿前二十六小時內某時，在不詳處所，施用
    第一級毒品海洛因一次，嗣於九十三年三月一日九時許，在臺北縣蘆洲市○○路
    一八八巷十八弄四號三樓為警查獲，並扣得其所有供施用之第一級毒品海洛因壹
    包（淨重零點零肆公克）。復自九十三年三月十五日起迄同年六月二十五日止，
    在臺北縣蘆洲市○○路一八八巷十八弄四號三樓住處，連續施用第一級毒品海洛
    因多次，嗣於九十三年六月二十八日十時三十分許，在上址為警查獲並扣得其所
    有供施用之第一級毒品海洛因壹包（淨重零點貳公克）。
二、案經臺北縣政府警察局蘆洲分局報請臺灣板橋地方法院檢察署檢察官偵查起訴及
　　移送本院併辦。
    理  由
一、訊據被告甲○○對於其於九十三年三月一日十四時十五分許為警採尿前二十六小
    時內某時，施用第一級毒品海洛因之事實坦承不諱，而被告於九十三年三月一日
    十四時十五分許為警所採尿液經送臺灣檢驗科技股份有限公司檢驗結果，發現確
    有嗎啡類之陽性反應，此有臺灣檢驗科技股份有限公司九十三年三月十一日出具
    之濫用藥物檢驗報告一紙附卷可稽。次查，該檢驗中心係先以酵素免疫分析法（
    ＥＩＡ）篩驗，被告尿液中海洛因代謝物嗎啡結果為陽性，再以氣相層析質譜儀
    分析法（ＧＣ／ＭＳ）確認被告尿液中檢出海洛因代謝物嗎啡；氣相層析質譜儀
    分析法檢驗方法係以「氣相層析儀」先將物質氣化後，再經分析管分離，由於各
    種物質之沸點及對管柱之吸附力不同，在經過檢測器（Detector）測定後，表現
    出不同之滯留時間（Retension time），以滯留時間來判斷係何種物質；再利用
    「質譜儀」為檢測器，將物質撞擊成碎片，記錄其質譜圖。因每個化合物之鍵結
    能力不同，故不同之物質會有其特定之質譜圖，因此在物質之判斷上有如指紋之
    鑑定，在理論上，扣除人為因素，其精確度已接近百分之百。按海洛因經注射或
    吸入人體後，約百分之八十於二十四小時內自尿中排出，一般而言，尿液中能否
    驗出嗎啡陽性反應與其投與量、投與途徑、採尿時間、個人體質及檢測方法之靈
    敏度有關，國外曾有文獻報導注射六毫克之海洛因鹽酸鹽，其代謝物嗎啡之平均
    可檢出時限約為二十六小時，業經行政院衛生署藥物食品檢驗局於八十一年九月
    八日以藥檢壹字第八一一四八八五號函述綦詳。被告上開所採尿液送驗結果既有
    嗎啡之陽性反應，顯見被告在經警採尿前之二十六小時內某時點，曾有施用毒品
    海洛因之事實。再參諸海洛因係由嗎啡經化學合成之半人工合成品，其毒性倍於
    嗎啡，其施打或吸食後經人體代謝作用而分解成毒性較低之嗎啡，而於尿液中被
    檢測出，故吸食或施打海洛因或嗎啡在尿液中均以嗎啡形態被檢測出，此為本院
    職務上已知之事實，並經行政院衛生署藥物食品檢驗局上揭函文敘明，復觀以目
    前一般常見施用之毒品皆係海洛因，甚少或甚至未見有施用鴉片或嗎啡者之常情
    ，則被告所施用之毒品係海洛因之事實，亦應堪以認定。此外，復有上開被告所
    有供施用之第一級毒品海洛因（淨重零點零肆公克）扣案可資佐證。又警方於九
    十三年三月一日所查獲被告所有之海洛因一包，經鑑定結果，含海洛因成分，有
    法務部調查局九十三年四月十三日鑑定通知書（發文字號：調科壹字第06000812
    0號 ）一紙附卷可憑，堪認被告前開施用第一級毒品海洛因之自白應與事實相符
    。
二、被告就其自九十三年三月十五日起迄同年六月二十五日止，連續施用第一級毒品
    海洛因之事實，於警訊暨偵查中坦承不諱（見九十三年毒偵字第二九五一號卷第
    六頁、二十二頁），其雖於本院審判時否認犯行，且被告於九十三年六月二十八
    日，經警採集送驗之尿液，呈鴉片類陰性反應，然採尿當日距被告自承最後一次
    施用毒品海洛因之時間已逾三日之久，而依前揭說明，尿液中能驗出嗎啡陽性反
    應之時限約為二十六小時，本案此部份顯已超過人體代謝毒品之正常代謝期間，
    尚難執此遽謂被告無施用毒品之犯行，況另有上開被告所有供施用之第一級毒品
    海洛因（淨重零點貳公克）扣案可資佐證，被告於本院翻異前供，為卸責之詞，
    不足採信，事證明確，被告此部分犯行亦堪認定。
三、查本件被告前因施用毒品案件，經觀察、勒戒後，認無繼續施用毒品之傾向，業
    經臺灣板橋地方法院檢察署檢察官於九十二年四月十三日以九十二年度毒偵字第
    一二○一號為不起訴處分確定，復犯本件施用毒品犯行，被告前因犯毒品危害防
    制條例第十條之罪既經觀察勒戒執行完畢後，五年內再犯同條例第十條之罪，自
    應依法予以追訴。核被告所為，係犯毒品危害防制條例第十條第一項之施用第一
    級毒品罪。其施用前後持有海洛因之低度行為，應為施用海洛因之高度行為所吸
    收，不另論罪。被告多次施用第一級毒品海洛因之犯行，時間緊接，而犯罪構成
    要件相同之罪名，顯係基於概括犯意為之，為連續犯，應依刑法第五十六條之規
    定論以一罪，並加重其刑。公訴人雖僅僅就犯罪事實欄所載被告於九十三年三月
    一日十四時十五分許為警採尿前二十六小時內某時施用毒品之犯行提起公訴，惟
    移送併辦之被告於九十三年三月十五日起迄同年六月二十五日止連續施用毒品部
    分，與起訴部分間，具有連續犯之關係，有如前述，屬裁判上一罪，為起訴效力
    所及，本院自應併予審理。
四、原審予以論罪科刑，固非無見，惟查犯罪事實欄所載被告於九十三年三月十五日
    起迄同年六月二十五日止連續施用毒品之犯行，原審未及審酌，稍欠允洽，檢察
    官亦執此指摘原判決不當，其此部分上訴，為有理由，自應由本院將原判決撤銷
    改判。爰審酌被告已有因施用毒品經觀察勒戒後，獲不起訴處分之寬典，猶因施
    用海洛因一再犯本罪，顯未衷心悛悔，漠視法令之禁制，恣意濫用藥品，甚為可
    訾，兼衡其施用海洛因所生危害實以自戕健康為主，於他人尚無明顯重大危害及
    其犯後態度等一切情狀，量處有期徒刑十月。
五、扣案第一級毒品海洛因貳包（壹包淨重零點零肆公克，另壹包淨重零點貳公克）
    ，為查獲之毒品，均應依毒品危害防制條例第十八條第一項前段規定宣告沒收銷
    燬之。
據上論斷，應依刑事訴訟法第三百六十九條第一項前段、第三百六十四條、第二百九
十九條第一項前段，毒品危害防制條例第十條第一項、第十八條第一項前段，刑法第
十一條前段、第五十六條，判決如主文。
本案經檢察官呂光華到庭執行職務。
中　　　華　　　民　　　國　　九十三　　年　　　九　　　月　　　十　　　日
                              臺灣高等法院刑事第二十四庭
                                  審判長法  官  陳  貽  男
                                        法  官  徐  世  禎
                                        法  官  李  世  貴
右正本證明與原本無異。
如不服本判決，應於收受送達後十日內向本院提出上訴書狀，其未敘述上訴之理由者
並得於提起上訴後十日內向本院補提理由書（均須按他造當事人之人數附繕本）。
                                        書記官  魏  汝  萍
中　　　華　　　民　　　國　　九十三　　年　　　九　　　月　　 十三 　　日
附錄：本案論罪科刑法條全文
  毒品危害防制條例第十條
    施用第一級毒品者，處六月以上五年以下有期徒刑。
    施用第二級毒品者，處三年以下有期徒刑。
